【裁判字號】    97,訴,1240
【裁判日期】    971216
【裁判案由】    強盜等
【裁判全文】
臺灣高雄地方法院刑事判決              97年度訴字第1240號
公  訴  人  臺灣高雄地方法院檢察署檢察官
被      告  庚○○
                    （現於臺灣高雄第二監獄另案執行中）
選任辯護人  朱育男律師
上列被告因強盜等案件，經檢察官提起公訴（97年度偵字第9596
號、第11028號），本院判決如下：
    主  文
庚○○犯竊盜罪，累犯，處有期徒刑肆月；又犯侵占離本人持有
物罪，處罰金新臺幣捌仟元，如易服勞役，以新臺幣壹仟元折算
壹日；又犯行使偽造私文書罪，共三罪，均累犯，各處有期徒刑
陸月，偽造之「戊○○」署押玖枚均沒收；又犯詐欺得利罪，共
三罪，均累犯，各處有期徒刑肆月；又犯竊盜罪，累犯，處有期
徒刑伍月；又犯侵占遺失物罪，處罰金新臺幣捌仟元，如易服勞
役，以新臺幣壹仟元折算壹日；又犯強盜罪，累犯，處有期徒刑
伍年陸月。應執行有期徒刑捌年，罰金壹萬貳仟元，罰金如易服
勞役，以新臺幣壹仟元折算壹日，偽造之「戊○○」署押玖枚均
沒收。
    事  實
一、庚○○曾因竊盜及偽造文書案件，經臺灣嘉義地方法院以94
    年度訴緝字第31號判處有期徒刑1 年及10月，應執行有期徒
    刑1 年8 月確定，於民國96年6 月30日縮刑期滿執行完畢。
    詎其不知悔改，復：
  (一)基於不法所有之意圖，於96年11月21日凌晨0 時30分許，在
    高雄市前金區○○○街148 號之「豬鼻子PUB 」內，竊取甲○○所有之皮包1 只（內有甲○○之身分證、健保卡、郵局
    金融卡、華南銀行金融卡各1 張及現金新臺幣（下同）2,50
    0 元，得手後隨即離去。
  (二)基於不法所有之意圖，於96年11月21日下午11時30分之後至
    同年月24日之前某不詳時、日，在臺中市○區○○路某處，
    拾獲戊○○遭竊之皮夾1 只（內有戊○○之身分證、重型機
    車駕照、車號BWJ-818 號機車強制險保險證各1 張）後，予
    以侵占入己。
  (三)基於偽造文書及自始即無給付通話費用之詐欺之犯意，分別
    於96年11月24日下午6 時許、96年11月29日下午2 時許，在
    臺灣大哥大股份有限公司（下稱臺灣大哥大）址設高雄縣岡
    山鎮○○○路及高雄市三民建工特約服務中心之門市，在手
    機門號申請書上偽簽「戊○○」之署押共4 枚，表示欲申請
    手機門號使用，並持該申請書申辦0000000000號、00000000
    00號手機門號使用，致生損害於戊○○及台灣大哥大對於手
    機使用人與帳務管理之正確性，使臺灣大哥大公司陷於錯誤
    ，誤以為係真正申請人使用行動電話門號而提供通信服務，
    任令詐取通信免繳納通話費用及月租費之財產上不法利益共
    8,536 元。
  (四)基於不法所有之意圖，於96年11月26日某時，在高雄縣鳳山
    市○○路○ 段262 巷6 弄22號前，以自備鑰匙竊取林省吾所
    有、由丁○○使用之車號KPW-615 號重型機車，得手後供為
    代步之用。
  (五)基於偽造文書之犯意，於96年12月19日，在遠傳電信股份有
    限公司（下稱遠傳電信）三重三和特約服務中心，於遠傳行
    動電話/ 第三代行動電話服務申請書及遠傳行動電話門號可
    攜服務申請書上，偽造「戊○○」之署押共5 枚，並持該2
    份申請書申辦0000000000號手機門號使用，致生損害於戊○○及遠傳電信對於手機使用人與帳務管理之正確性，使遠傳
    電信公司陷於錯誤，誤以為係真正申請人使用行動電話門號
    而提供通信服務，任令詐取通信免繳納通話費用及月租費之
    財產上不法利益9,631 元。
  (六)基於不法所有之意圖，於96年12月20日之後至同年12月28日
    前之某不詳時間，在高雄市某處，拾獲吳偉詮遺失之玉山銀
    行信用卡後，予以侵占入己。
  (七)基於不法所有之意圖，於96年11月27日凌晨3 時許，騎乘前
    開贓車，至高雄市新興區○○○路152 之2 號前，趁丙○○
    開門不注意之際，搶奪丙○○之皮包，丙○○遭搶後即與其
    拉扯該皮包，庚○○乃延續上開為自己不法所有之意圖，提
    昇搶奪之犯意變更為強盜之犯意，隨即以腳踹丙○○之腹部
    、大腿等處（傷害部分未據告訴），以此強暴手段致丙○○
    不能抗拒而強盜該皮包得手，適丙○○之男友己○○聽聞丙○○呼救之聲音後下樓察看，看見其持皮包正欲騎車離去，
    己○○立刻上前將丙○○之皮包奪回，庚○○隨即逃逸而去
    。
二、案經高雄市政府警察局左營分局及新興分局報告臺灣高雄地
    方法院檢察署檢察官偵查起訴。
    理  由
壹、程序方面
一、按被告以外之人於審判外之言詞或書面陳述，除法律有規定
    者外，不得作為證據；又被告以外之人於審判外之陳述，雖
    不符刑事訴訟法第159 條之1 至第159 條之4之 規定，而經
    當事人於審判程序同意作為證據，法院審酌該言詞陳述或書
    面陳述作成時之情況，認為適當者，亦得為證據，刑事訴訟
    法第159 條第1 項、第159 條之5 第1 項定有明文。經查，
    本判決所引用之各項證據資料，其屬於被告以外之人於審判
    外之言詞、書面陳述者，均據被告及辯護人於審判程序同意
    作為證據（見本院卷一第29頁反面），本院審酌上開證據作
    成時之情況，亦無不當取供等情形，認為以之作為本案之證
    據亦屬適當，依刑事訴訟法第159 條之5 第1 項之規定，應
    均有證據能力。
二、次按於第一審辯論終結前，得就與本案相牽連之犯罪，追加
    起訴；追加起訴，得於審判期日以言詞為之，刑事訴訟法第
    265 條第1 項、第2 項分別定有明文。本件被告持「戊○○
    」之身分證，偽造「戊○○」之署押於行動電話申請表上向
    臺灣大哥大公司及遠傳公司申請行動電話門號使用，並以取
    得之門號撥打使用，取得不付費撥打電話之利益，而涉有詐
    欺得利罪之事實，業據公訴人於本院審判期日當庭以言詞追
    加起訴，並經本院告知被告追加起訴之罪名，是此部分自在
    本院審理之範圍，合先敘明。
貳、實體方面
一、上揭事實(一)至(六)部分，業據被告庚○○坦承不諱，事實(一)部
    分並有證人即告訴人甲○○於警詢中之指述、扣押筆錄、扣
    押物品清單、贓物認領保管單1 份；事實(二)部分並有證人即
    告訴人戊○○於警詢中之指述、扣押筆錄、扣押物品目錄表
    、贓物認領保管單1 份；事實(三)部分並有證人即告訴人戊○○於警詢中之指述、戊○○聲明書1 份、臺灣大哥大申請書
    2 份、臺灣大哥大股份有限公司97年9 月11日法大字097091
    067 號書函及所附之欠費明細表1 份；事實(四)部分並有證人
    丁○○於偵查中之證述、贓物認領保管單1 份、高雄市政府
    警察局車輛尋獲電腦輸入單1 份、採證照片13張；事實(五)部
    分並有證人即告訴人戊○○於警詢中之指述、戊○○聲明書
    1 份、遠傳行動電話/ 第三代行動電話服務申請書及遠傳行
    動電話門號可攜服務申請書各1 份、遠傳電信股份有限公司
    97年9 月25日遠傳（企營）字第09710903117 號函及所附之
    欠費明細表1 份；事實(六)部分並有證人乙○○於偵查中之證
    述、高雄市政府警察局97年2 月25日高市警刑三字第097001
    0852號函、玉山銀行信用卡事業處97年5 月28 日 玉山卡（
    風）字第08052126號函、扣押筆錄及扣押物品目錄表各1 份
    在卷可稽，足認被告上開任意性之自白與事實相符。
二、訊據被告固不否認有向被害人丙○○行搶，惟矢口否認有何
    事實(七)之強盜犯行，辯稱：伊當天確實有動手搶丙○○之皮
    包，因為丙○○從頭到尾都沒有放手，所以伊沒有得手就離
    開。伊有與丙○○拉扯，但沒有用腳踹她，皮包是在行進間
    被拉回去。伊當時都坐在機車上，沒有停下機車，且係騎機
    車離開現場，丙○○說伊係步行離開，顯然不實在，伊並無
    強盜之犯行云云。經查：
  (一)上揭事實，業據證人即被害人丙○○於警詢及偵、審程序中
    具結證稱：伊當天凌晨回到文衡路住處正要開門時，被告即
    從後面把伊推進去，開始搶伊皮包，並用腳踹伊3 下，當時
    伊用手拉住皮包不放，但因被告踹伊肚子，伊痛得無法抵抗
    只好放手，被告拿了皮包以後就準備騎車離開。伊大喊救命
    ，伊男友己○○就從2 樓衝下來，看到被告拿伊皮包，就過
    去把被告壓倒，搶回皮包，被告並趁伊男友扶伊起來之際徒
    步逃跑等語；及證人己○○於警詢及偵、審中具結證稱：當
    天凌晨伊在2 樓抽菸，聽到伊女朋友在樓下喊救命，伊就從
    樓上衝下去，看到伊女朋友倒在門口，距離被告之機車約3
    到5 公尺，而被告拿著皮包正準備騎車離開，伊遂衝上去把
    被告撲倒，將皮包搶回來，被告則跑著離開等語明確，並有
    現場照片4 張、高雄市政府警察局重大刑案通報單1 紙在卷
    可稽。
  (二)被告雖以前詞置辯，惟上揭證人丙○○、己○○指證歷歷，
    且互核相符，被告亦自承有動手搶被害人丙○○之皮包，被
    害人丙○○皆緊抓皮包不放手，與被害人丙○○之證述亦有
    所吻合。又衡諸常情，一般騎乘機車向路旁之人行搶，若非
    有停車或下車之情形，在被害人緊抓被搶物不放之情形下，
    通常皆會因此遭機車拖行一段距離，被告辯稱其自始皆坐於
    機車上行搶，並未下車，且亦未與被害人丙○○有身體上之
    接觸，顯然不合常情，益徵證人丙○○、己○○上開證述應
    堪採信。
  (三)再按強盜與搶奪，僅於取得財物之手段不同，於同為自己不
    法所有，以非法方法取得他人財物之點，二者並無差異，故
    搶奪者，在同一處所為繼續其一貫搶奪行為時中途變更為強
    盜之手段，其犯意已昇高，仍只成立一強盜罪（最高法院84
    年度台上字第6351號判決意旨參照）。查本件被告初固僅騎
    車欲趁證人丙○○不及反應之下，從背後奪取皮包，惟遭丙○○發覺後本能防護、掙扎時，接被告以用腳、踼、踹丙○○腹部、大腿等處，毆傷丙○○至使不能抗拒而強盜其皮包
    ，其初始之搶奪犯意顯已提昇為強盜之犯意，應無疑義。
  (四)末查被告以用腳踢踹之強暴方式，致使被害人丙○○不能抗
    拒而放手，已如前述，並於取得皮包後隨即欲騎車離去，實
    已達強盜之既遂階段，縱證人己○○即時下樓將被害人丙○○之皮包奪回，仍不影響被告強盜既遂犯行之成立。至被告
    犯後就係以步行或騎乘上開機車逃逸，本即與被告所犯強盜
    罪之構成要件無涉，是被告所辯顯係卸責之詞，並不足以採
    信。綜上所述，本件被告所犯上開各罪之事證明確，其犯行
    堪以認定，應依法論科。
三、核被告犯罪事實(一)、(四)所為，係犯刑法第320 條第1 項之竊
    盜罪；犯罪事實(二)所為，係犯同法第337 條之侵占脫離持有
    物罪；犯罪事實(三)、(五)所為，被告係持「戊○○」之身分證
    ，偽造「戊○○」之署押於行動電話申請表上向臺灣大哥大
    公司及遠傳公司申請行動電話門號使用，自足生損害於戊○○及該二家公司對客戶行動電話資料管理、行動電話使用者
    帳務管理之正確性，又被告以此申請所得之號碼撥打使用，
    使電信公司誤認係申請人本人使用，而提供行動電話通話服
    務，使被告取得不付費撥打電話之利益，係犯刑法第216 條
    、第210 條之行使偽造私文書，及第339 條第2 項之詐欺得
    利罪。其中偽造署押為偽造私文書之階段行為，偽造私文書
    之低度行為則應為行使偽造私文書罪之高度行為所吸收，均
    不另論罪，而僅論以行使偽造私文書罪，並與詐欺得利間犯
    意各別，行為互殊，應予分論併罰；犯罪事實(六)所為，係犯
    同法第337 條之侵占遺失物罪；犯罪事實(七)所為，係犯同法
    第328 條第1 項之強盜既遂罪。被告上開所犯竊盜2 罪、侵
    占脫離持有物1 罪、行使偽造私文書3 罪、詐欺得利3 罪、
    侵占遺失物1 罪，及強盜既遂1 罪，犯意各別，行為互殊，
    應予分論併罰。又被告曾因竊盜及偽造文書案件，經臺灣嘉
    義地方法院以94年度訴緝字第31號判處有期徒刑1 年及10月
    ，應執行有期徒刑1 年8 月確定，於96年6 月30日縮刑期滿
    執行完畢等情，有臺灣高等法院被告前案紀錄表1 份在卷可
    按，其於有期徒刑執行完畢後，5 年內故意再犯上開除侵占
    脫離持有物罪及侵占遺失物罪外之有期徒刑以上之9 罪，均
    為累犯，應各依刑法第47條第1 項之規定加重其刑。爰審酌
    被告正值壯年，不思以正當方式賺取財物，竟貪圖私欲，以
    竊盜、侵占、偽造文書、詐欺，乃至強盜等手段侵害他人之
    財產權，犯後除矢口否認強盜犯行外，其餘皆坦承之態度，
    及其犯罪之動機、目的、使用之手段，與智識程度為高中畢
    業等一切情狀，量處如主文所示之刑，並諭知易服勞役之折
    算標準，及依刑法第51條第5 款、第7 款之規定定其應執行
    之刑，以示懲儆。至被告於申請書上偽造之「戊○○」署押
    共9 枚，應依刑法第219 條規定，不問屬於被告與否，均宣
    告沒收。
四、公訴人雖以被告有犯罪習慣，請求本院依刑法第90條第1 項
    之規定，諭知被告入勞動場所強制工作。惟按該法所指之習
    慣犯，與累犯、連續犯之性質有別，必須有具體之事實，足
    資證明行為人有犯罪之惡習及慣行，始有習慣犯規定之適用
    ，並非一有累犯或連續犯之情形，即可認為有犯罪之習慣（
    最高法院54年度台上字第3041號判決要旨參照）。又因保安
    處分實質上亦具有刑罰之性質，故其宣告應符合比例原則，
    且法院應審酌行為人所為行為之嚴重性、行為人所表現之危
    險性及對於行為人未來行為之期待性，決定應否令入勞動處
    所強制工作。本件被告雖有為事實欄所述之11件犯行，惟均
    係於96年11月、12月間所為，尚與一般慣竊之懶惰成習，長
    期間且有計劃一再多次數而以犯罪成為日常習慣之情形有所
    不同，其應屬一時貪念所為之犯罪行為，而非有犯罪習慣之
    人。況經本院審酌被告所為上開犯行之動機、手段、被害人
    所受損害及其等犯後態度等一切情狀，量處如主文所示之刑
    ，應足以體現司法正義，並契合社會感情，參以諭知被告強
    制工作既非矯正其犯行之唯一方法，並審酌藉強制工作手段
    以矯正被告犯罪習性應合乎一定之比例，並求得法益間之均
    衡等情綜合以觀，本院認尚無對被告諭知宣告強制工作之必
    要。因此，本件爰不宣告被告於刑之執行前，令入勞動場所
    強制工作，附此敘明。
據上論斷，應依刑事訴訟法第299 條第1 項前段、刑法第320 條
第1 項、第337 條、第210 條、第216 條、第219 條、第339 條
第2 項、第328 條第1 項、第47條第1 項、第42條第3 項、第51
條第5 款、第7 款，刑法施行法第1 條之1 判決如主文。
本案經檢察官辛○○到庭執行職務。
中    華    民    國    97    年    12    月    16    日
                  刑事第十八庭  審判長法  官  廖建瑜
                                      法  官  林永村
                                      法  官  林裕凱
以上正本證明與原本無異。
如不服本判決應於收受送達後10日內向本院提出上訴書狀，並應
敘述具體理由；如未敘述上訴理由者，應於上訴期間屆滿後20日
內向本院補提理由書（均須按他造當事人之人數附繕本）「切勿
逕送上級法院」。
中    華    民    國    97    年    12    月    16    日
                                      書記官  黃靖媛
附錄所犯法條
刑法第320 條第1 項、第337 條、第210 條、第216 條、第339
條、第328 條第1 項


司法院資訊處製作；財團法人民間司法改革基金會備份。
